【裁判字號】    95,台上,6472
【裁判日期】    951123
【裁判案由】    傷害致重傷
【裁判全文】
最高法院刑事判決            九十五年度台上字第六四七二號
上  訴  人  甲○○（原名吳親奮）
上列上訴人因傷害致重傷案件，不服台灣高等法院台南分院中華
民國九十二年十二月二十三日第二審判決（九十二年度上訴字第
六六七號，起訴案號：台灣雲林地方法院檢察署九十一年度偵字
第六一八號），提起上訴，本院判決如下：
    主  文
原判決撤銷，發回台灣高等法院台南分院。
    理  由
本件原判決認定上訴人甲○○於民國九十年十二月二十九日，與
被害人吳海內先後進入雲林縣北港鎮「歌友小吃部」內消費，原
不同桌，嗣上訴人上台唱歌，為被害人認出係其女吳秀月之同學
，乃邀同桌共飲。至同日上午二時許，被害人與店內其他客人發
生口角，上訴人婉稱被害人已經喝醉，請客人先行離開等語，導
致被害人心生不滿，要求上訴人去叫老闆洪瑞林出來道歉。上訴
人依言走向櫃檯告知洪瑞林上情。洪瑞林回稱被害人已醉，不要
理他。上訴人乃坐在櫃檯邊高腳椅上，與洪瑞林聊天。詎被害人
突衝進店內，欲拉上訴人，二人因此發生爭吵。上訴人遂基於普
通傷害之犯意，且依客觀情形，「歌友小吃部」內部空間狹窄，
如以左手用力撥開抓住其右手腕之已酒醉被害人之右手，對於被
害人有撞擊硬物鋁門玻璃，造成被害人傷害致呈重度昏迷植物人
狀態之重傷害結果之可能，上訴人既有此預見之可能，竟仍以上
揭手法加諸被害人致其未站穩而後仰，頭部左側撞擊該店之鋁門
厚玻璃，造成頭部左側硬腦膜下血腫，及因力道不小，反射擠壓
，造成前額骨破裂之骨折，且因其撞擊之力道，致鋁門被推開，
被害人頭部倒地，恰在外門底部滑輪之地面鐵製軌道上。雖經送
醫急救，仍因重度昏迷呈植物人狀態，已無意識及行動能力，達
於重大不治之重傷害程度等情。因而撤銷第一審之科刑判決，改
判仍論處上訴人傷害人之身體致重傷罪刑。固非無見。
惟查：(一)、刑法第二百七十七條第二項後段所定之傷害致重傷罪
，係屬加重結果犯，乃指行為人原僅具有普通傷害之犯罪故意，
然在一般之客觀情況下，應能預見其意欲著手實行之行為，可能
會發生重傷害之結果，乃竟因其個人主觀上之過失，未有預見，
仍應因普通傷害之故意，惹起重傷害之結果間具有相當因果關係
，而負加重罪責。至同法第二百八十四條第一項後段之過失致重
傷罪，雖亦有重傷害之結果，但行為人並無任何犯罪之故意，竟
純因過失（包含應注意並能注意而不注意之懈怠過失，及預見其
發生而確信其不發生之疏虞過失），而發生該結果。是於被害人
發生重傷害結果之情形下，除可確認行為人犯重傷害罪外，行為
人是否具有普通傷害之故意，及於一般客觀情況下，行為人能否
預見結果之發生，暨行為人主觀上有無因過失而未預見，攸關上
揭二種不同罪名之成立，審理事實之法院自應於判決事實欄內，
明白認定記載，然後於理由內，說明其認定所憑之證據，否則即
無從正確適用法律，亦有判決理由不備之違誤。原判決論處上訴
人傷害人之身體致重傷罪刑，係屬傷害罪之加重結果犯，然其事
實欄內，既未就上訴人主觀方面，具有過失而未預見發生重傷害
結果之要件，詳加記載，已有判決主文、事實與理由不相配合之
判決理由矛盾之違失；且其理由內所載：「被害人確係受被告將
其右手撥開後，未站穩而後仰，頭部撞擊到上開小吃店的鋁門厚
的玻璃，撞擊之力道致鋁門被推開，而頭部受傷倒地，（落）在
外門底部滑輪之地面鐵製軌道上，……被告有傷害之犯意，至為
明灼」（見原判決第五頁倒數第三至六行），似僅以「撥開」之
動作，作為其認定上訴人係出於傷害犯意之基礎，卻未特別就該
動作如何係出於故意，而非反射性之無認識過失或其他情形，詳
予剖析，難認無判決理由欠備之違法。(二)、供述證據與非供述證
據不符時，其證據之取捨，固屬事實審法院自由判斷之職權，但
此項職權之行使，仍應受經驗法則及論理法則之支配，否則難認
適法，此觀刑事訴訟法第一百五十五條第一項規定自明。又與待
證事實具有重要關係之證據，雖經調查，如尚未完全明瞭者，即
與未經調查無異，遽行判決，仍有應於審判期日調查之證據而未
予調查之違誤。原審採納洪瑞林之供證，認定被害人遭上訴人以
手撥開而後仰（見原判決第四頁末行），但依被害人就醫之急診
病歷資料以觀，其腦後部分未見受傷，真正受傷部位則為頭頂部
及右側頭骨骨折（見第一審卷第九十九頁），洪瑞林及第一線診
察人員林衍陸均供證當時被害人外表未有流血（見同上卷第一六
九、一七九頁），是被害人左側硬腦膜下血腫，是否因該右側頭
骨直接遭外力撞擊而骨折，再反射所造成之對衝性傷害？原審未
遑究明，遽行認定「後仰，頭部左側撞擊到上開小吃店的鋁門厚
的玻璃，造成頭部左側硬腦膜下血腫，因力道不小，反射擠壓，
造成前額骨破裂之骨折，而其撞擊之力道，致鋁門被推開，而頭
部倒地，（恰）在外門底部滑輪之地面鐵製軌道上」（見原判決
第二頁第九至十一行），是否符合經驗法則與論理法則？非無再
詳加研酌之餘地。原審就此與上訴人利益有重大關係之事項未加
究明，並有證據調查職責未盡之違失。以上均為上訴意旨所指摘
，洵非無理由，應認原判決具有撤銷發回更審之原因。
據上論結，應依刑事訴訟法第三百九十七條、第四百零一條，判
決如主文。
中    華    民    國  九十五  年   十一   月  二十三  日
                      最高法院刑事第八庭
                          審判長法官  張  淳  淙
                                法官  劉  介  民
                                法官  張  春  福
                                法官  洪  昌  宏
                                法官  蔡  彩  貞
      本件正本證明與原本無異
                                      書  記  官
中    華    民    國  九十五  年   十一   月  二十七  日
                                                      v


司法院資訊處製作；財團法人民間司法改革基金會備份。
